【裁判字號】    98,抗,335
【裁判日期】    981028
【裁判案由】    延長羈押
【裁判全文】
臺灣高等法院臺南分院刑事裁定           98年度抗字第335號
抗  告  人
即  被  告  甲○○
                    現羈押於臺灣雲林看守所
上列抗告人因聲請延長羈押案件，不服臺灣雲林地方法院中華民
國98年10月1日裁定(98年度重訴字第5號)，提起抗告，本院裁定
如下：
    主  文
抗告駁回。
    理  由
一、本件抗告意旨略以：本案之裁定無疑是助長犯罪不認罪之歪
    風，被裁決具保出去之人都沒有認為自己錯，然而認為自己
    錯，向庭上認罪之人都必定受延押之命運，如此哪有公理司
    法正義之存在呢？國法昭彰，如影隨形，任何人所作所為之
    錯誤，都必須付出血淚代價，也要受國法之審判，然而抗告
    人年幼無知，初入社會，完全不知人心險惡，只是誤交損友
    ，義氣相助，就註定如此悲慘之命運，收押九月來，連養育
    抗告人十多年之祖父最後一面，也無法見到，如今只餘祖母
    ，風中殘燈，何日又要失去養育大恩之唯一親人，不可預知
    ，欲速盡點孝道之回報，亦因被延押而不可期，公理何在？
    司法正義蕩然無存，請求高等法院法官大人立於人道之憐惜
    ，秉國法昭彰、司法平衡之原則，撤銷原裁定，抗告人定隨
    傳隨到，絕不匿逃，日後被判有罪確定後，定入監服刑，接
    受國法制裁云云。
二、按被告經法官訊問後，認為犯罪嫌疑重大，且所犯為死刑、
    無期徒刑或最輕本刑為五年以上有期徒刑之罪，非予羈押，
    顯難進行追訴、審判或執行者，得予羈押；有繼續羈押之必
    要者，得於期間未滿前，經法院依第101條或第101條之1之
    規定訊問被告後，以裁定延長之，刑事訴訟法第101條第1項
    第3款、第108條第1項前段分別定有明文。又羈押被告之目
    的，其本質在於確保訴訟程序得以順利進行、或為確保證據
    之存在與真實、或為確保嗣後刑罰之執行，而對被告所實施
    剝奪其人身自由之強制處分，而被告有無羈押之必要，法院
    僅須審查被告犯罪嫌疑是否重大、有無羈押原因、以及有無
    賴羈押以保全偵審或執行之必要，由法院就具體個案情節予
    以斟酌決定，如就客觀情事觀察，法院許可羈押之裁定或延
    長羈押之裁定，在目的與手段間之衡量並無明顯違反比例原
    則情形，即無違法或不當可言，且關於羈押原因之判斷，尚
    不適用訴訟上之嚴格證明原則。次按，羈押後有無繼續羈押
    之必要，仍許法院斟酌訴訟進行程度及其他一切情事而為認
    定，除有刑事訴訟法第114條各款所列不得駁回之情形者外
    ，是否撤銷羈押或准許具保停止羈押，該管法院有自由裁量
    之權，衡非被告所得強求（最高法院46年台抗字第6號判例
    參照）。此乃法律所賦予法院之職權。且刑事訴訟法第101
    條第1項所規定「犯罪嫌疑重大」，此項實質要件之關鍵在
    於「嫌疑」重大，而非「犯罪」重大，蓋嫌疑重大者，係指
    有具體事由足以令人相信被告可能涉嫌其被指控之犯罪，與
    認定犯罪事實所依憑之證據需達無合理懷疑之程度，尚屬有
    別，故法院決定羈押與否，自毋庸確切認定被告有罪，僅需
    檢察官出示之證據，足使法院相信被告極有可能涉及被訴犯
    行，即為已足。至被告被訴犯行是否成立，乃本案審判程序
    時，實體上應予判斷之問題，並非法院裁定是否羈押或應否
    准許延長羈押或具保停止羈押或撤銷羈押之審查要件。故刑
    事被告經法官訊問後，認為犯罪嫌疑重大，而有刑事訴訟法
    第101條第1項各款情形之一者，非予羈押，顯難進行追訴、
    審判或執行，得羈押之，而前開情形如仍然存在，有繼續羈
    押之必要者，自得依上開規定裁定延長羈押。
三、經查：本件抗告人即被告甲○○因殺人等案件，前經原裁定
    法院訊問後，認為有刑事訴訟法第101條第1項第3款之情形
    ，且有羈押必要，於民國98年5月7日起執行羈押3月，並自
    同年8月7日起延長羈押2月，嗣原裁定法院以本案雖已辯論
    終結並定期宣判，但考量被告甲○○經同案被告指認有持兇
    器毆打死者郭文正之情形，且被告甲○○並曾自承有毆打死
    者郭文正頭部之情，其等涉案情節重大，其所涉犯之罪名日
    後倘經判決有罪確定，其刑度不輕，自無法排除被告為逃避
    服刑而有逃亡之可能。故認被告上開羈押原因依然存在，仍
    有繼續羈押之必要，而裁定自98年10月7日起延長羈押2月等
    情，有押票及延長羈押裁定附於原審卷內可稽，合先敘明。
四、次查，本見同案被告廖玉德、廖晨凱、王瑞賓於警詢及偵訊
    中均指認被告甲○○有持兇器毆打死者郭文正之情形(詳見
    偵卷(四)第154至156頁及偵卷(三)第76至78頁、偵卷(四)第84至87
    頁及偵卷(六)第63至65頁、偵卷(四)第106至111頁及偵卷(六)第73
    至75頁)，且被告甲○○亦於警詢及偵訊中自承有毆打死者
    郭文正頭部之情(詳見偵卷(四)第25至28頁及第37至38頁)，足
    見被告上開犯罪嫌疑重大，且其所涉犯之殺人罪名，日後倘
    經判決有罪確定，其刑度甚重，依客觀事實判斷，自有其為
    逃避法律制裁而有逃亡，致難以審判（上訴）或執行（確定
    ）之虞，即其非予羈押顯難進行追訴、審判或執行之羈押事
    由仍然存在。從而，本件抗告人經原審法院審理後認抗告人
    確有犯罪情事，為使日後審判、執行順利進行，自有羈押之
    必要。抗告人以認罪者即受延押，並非公平，且其親人只剩
    祖母一人，其欲盡養育之恩云云，然此與本案羈押法定原因
    及必要性之要件無涉，殊不足採。
五、綜上所述，原羈押裁定關於本件抗告人涉殺人等罪嫌重大，
    且所犯最輕本刑為五年以上有期徒刑之罪，非予羈押，顯難
    進行追訴、審判或執行之事由，既仍存在，已如前述，揆諸
    上開說明，原審因而裁定准予延長羈押2月，洵無不當。被
    告就此抗告，並無可採，抗告為無理由，應予駁回。
六、至於98年10月16日公布司法院大法官釋字第665號解釋謂:「
    刑事訴訟法第101條第1項第3款規定，於被告犯該條規定之
    罪，犯罪嫌疑重大，非予羈押，顯難進行追訴、審判或執行
    者，得羈押之。於此範圍內，該條款規定符合憲法第23條之
    比例原則，與憲法第8條保障人民身體自由及第16條保障人
    民訴訟權之意旨，尚無牴觸。」意即，嗣後法院羈押被告，
    如以刑事訴訟法第101條第1項第3款之重罪作為羈押原因，
    則必須同時有相當理由足認被告有同條第2款或第3款之事由
    ，始得羈押，否則，法院所為羈押即屬違憲。然有關大法官
    所為解釋，除解釋文內另有明定者外，應自公布當日起發生
    效力(釋字第188號參照)。上開釋字第665號解釋，於解釋文
    內，並無明定其生效日期，自以釋字第665號公布日即自98
    年10月16日為其生效日。查本件原審係於98年5月7日裁定羈
    押被告甲○○，並於98年10月1日裁定被告甲○○自98年10
    月7日起延長羈押二月，有原審羈押裁定在卷可憑。準此，
    本件原審所為羈押裁定及延長羈押裁定，顯均在98年10月16
    日大法官釋字第665號解釋生效日前所為，自不受該解釋效
    力所拘束，併此敘明。
論上論結，依刑事訴訟法第412條規定，裁定如主文。
中    華    民    國    98    年    10    月    28    日
                  刑事第六庭    審判長法  官  董武全
                                      法  官  沈揚仁
                                      法  官  賴純慧
以上正本證明與原本無異。
不得抗告。
                                      書記官  馬愛君
中    華    民    國    98    年    10    月    28    日


司法院資訊處製作；財團法人民間司法改革基金會備份。
